【裁判字號】    99,司財管,65
【裁判日期】    990625
【裁判案由】    指定遺產管理人
【裁判全文】
臺灣臺南地方法院民事裁定            99年度司財管字第65號
聲  請  人  臺南市農會
法定代理人  庚○○
代  理  人  己○○
上列聲請人聲請對被繼承人丁○○選任遺產管理人事件，本院裁
定如下：
    主  文
選任財政部國有財產局臺灣南區辦事處臺南分處為被繼承人丁○
○之遺產管理人。
聲請程序費用新臺幣壹仟元由被繼承人丁○○之遺產負擔。
    理      由
一、按繼承人均拋棄其繼承權者，準用關於無人承認繼承之規定
    ，民法第1176條第6項定有明文。又繼承開始時，繼承人之
    有無不明，而不能依民法第1177條選定遺產管理人時，得由
    利害關係人聲請法院選任之，民法第1178條第2項亦定有明
    文。
二、本件聲請意旨略以：緣被繼承人丁○○（男，民國○○年○月
    ○○日生，身分證統一編號：Ｚ000000000號，97年7月15日死
    亡，生前最後住所：臺南縣仁德鄉仁和村17鄰仁和351號之4
    ）於88年12月21日向聲請人借款新臺幣(下同)2,900,000元
    正，經繳納本金及利息，尚欠本金2,840,000元。詎料被繼
    承人丁○○於97年7月15日死亡，是繼承已經開始。惟查被
    繼承人丁○○之法定繼承人皆已拋棄繼承，以致債權人之債
    權無法行使，爰依利害關係人身分，向法院聲請為被繼承人
    丁○○選任遺產管理人等語。
三、經查：聲請人主張之前開事實，業據提出擔保放款借據影本
    1 份、97年12月1日南院龍家雅97年度繼字第1786號准予備
    查通知函影本1件、被繼承人除戶謄本1份、繼承系統表1份
    附卷為憑。並經本院依職權調閱本院97年度繼字第1786號拋
    棄繼承事件卷宗核閱綦詳，是聲請人之主張應足採信。又查
    被繼承人丁○○死亡後，其法定繼承人皆已依法拋棄繼承權
    經本院准予備查，且未準用民法第1177條之規定選定遺產管
    理人，而被繼承人丁○○為聲請人之債務人，故聲請人以利
    害關係人之身分聲請選任被繼承人丁○○之遺產管理人，核
    與上開規定並無不合，應予准許。
四、按公示催告期限屆滿，無繼承人承認繼承時，其遺產於清償
    債權，並交付遺贈物後，如有剩餘，歸屬國庫；又按非公用
    國有財產以財政部國有財產局為管理機關，民法第1185條、
    國有財產法第12條分別定有明文。查本件被繼承人丁○○之
    法定繼承人皆已依法拋棄繼承權經本院准予備查，復未準用
    民法第1177條之規定選定遺產管理人，且經本院函詢被繼承
    人丁○○原繼承人即母親戊○○、兄弟姐妹甲○○、丙○○
    、乙○○○○○○等有無擔任被繼承人丁○○之遺產管理人
    之意願，迄今均未回覆本院，足徵被繼承人丁○○之原第一
    順位繼承人對被繼承人丁○○遺產之處置已漠不關心；又查
    被繼承人丁○○之遺產，倘無人承認繼承時，將於清償債權
    ，交付遺贈物後，歸屬國庫，為使被繼承人丁○○遺產之處
    置順利進行，本院認選任財政部國有財產局臺灣南區辦事處
    臺南分處為被繼承人丁○○之遺產管理人為適當。
五、依非訟事件法第157條、第24條第1項，裁定如主文。
中    華    民    國    99    年    6     月    25    日
                  家事法庭      司法事務官  林可婷
以上正本係照原本作成。
如對本裁定抗告須於裁定送達後10日內向本院提出抗告狀。
中    華    民    國    99    年    6     月    28    日
                                書  記  官  郭春慧

司法院資訊處製作；財團法人民間司法改革基金會備份。
